臺灣高等法院刑事判決　　　　　　　　100年度上易字第687號
上　訴　人　臺灣桃園地方法院檢察署檢察官
上　訴　人
即　　　告　邱文隆
上列上訴人等因被告竊盜案件，不服臺灣桃園地方法院100年度
易緝字第2號，中華民國100年2月17日第一審判決（起訴案號：
臺灣桃園地方法院檢察署89年度偵字第13251號），提起上訴，
本院判決如下：
    主  文
上訴駁回。
    事  實
一、邱文隆與真實姓名均不詳、綽號「張仔」之成年男子（下稱
    「張仔」），共同基於意圖為自己不法所有之竊盜之概括犯
    意聯絡，先後為下列行為：
  (一)於民國89年7月7日晚上11時許，邱文隆與「張仔」共乘1輛
    車牌號碼不詳之自用小客車，至新竹市○○區○○路6段459
    巷口，見陳標進靠行原泓貨運有限公司所有車牌號碼為FG-6
    23號特營大貨車【價值約新臺幣（下同）250萬元】、及附
    掛國源通運有限公司所有車牌號碼為AW-20號營業半拖車（
    價值約50萬元）停放在路旁，趁無人注意之際，先由邱文隆
    在前揭自用小客車上把風，再由「張仔」持客觀上具危險性
    可供兇器使用之固定鉗（未扣案）1支，撬開前揭特營大貨
    車車門（無積極證據證明毀損已達不堪使用之程度），再用
    客觀上具危險性可供兇器使用之十字螺絲起子（未扣案）1
    支，拆下該車輛鎖頭後，以自行接線方式啟動車輛電門，發
    動引擎而竊取前揭特營大貨車、附掛之半拖車及放置於該特
    營大貨車上司機蕭振華之汽車駕駛執照、板車證各1張、行
    動電話1支（含SIM卡1張）、733無線電車機臺1具（價值約1
    萬5,000元）、國道高速公路聯結車回數票80幾張（價值約
    4,940元）等物得手後，2人旋分別駕駛前揭特營大貨車、自
    用小客車逃離現場。
  (二)於89年8月30日晚上8時5分許，邱文隆與「張仔」共乘1輛車
    牌號碼不詳之自用小客車，至桃園縣龜山鄉○○路與南祥路
    口，見陳富國之健城交通股份有限公司所有車牌號碼為HD-1
    83號營業大貨車停放在路旁，趁無人注意之際，先由「張仔
    」在前揭自用小客車上把風，再由邱文隆持客觀上具危險性
    可供兇器使用之扣案固定鉗1支，撬開、破壞前揭車輛車門
    （毀損部分未據告訴），再用客觀上具危險性可供兇器使用
    之十字螺絲起子1支，拆下該車輛鎖頭後，以自行接線方式
    啟動車輛電門，發動引擎而竊取前揭營業大貨車得手。嗣邱
    文隆駕駛該車離去之際，適為陳富國之友人李俊毅、李國緯
    發現後迅即電告陳富國並報警，李國緯、李俊毅2人則駕車
    自後尾隨，會同隨後趕到之警方人員，於同晚8時46分許，
    在桃園縣楊梅鎮○○路桃園縣警察局楊梅分局前，將邱文隆
    圍捕到案，並當場於邱文隆身上皮夾內起獲蕭振華汽車駕照
    1張、高速公路聯結車回數票9張，於車上扣得邱文隆所有供
    竊盜所用之固定鉗、十字螺絲起子（起訴書誤載為六角板手
    、十字板手）各1支，「張仔」則逃逸無蹤。
二、案經蕭振華訴由桃園縣警察局大園分局報告臺灣桃園地方法
    院檢察署檢察官偵查起訴，經臺灣桃園地方法院於90年7月
    17日通緝，迄100年1月3日經新北市政府三重分局緝獲號到
    案。
    理  由
壹、程序部分
    本院援引之下列證據資料（包含供述證據、文書證據等），
    並無證據證明係公務員違背法定程序所取得。公訴人、被告
    邱文隆於本院迄至言詞辯論終結均同意作為證據使用，又經
    本院審認結果，尚無顯有不可信之情況與不得作為證據之情
    形，本院審酌上開證據資料製作時之情況，尚無違法不當及
    證明力明顯過低之瑕疵，認為以之作為證據應屬適當，是依
    刑事訴訟法第159條之5規定，認有證據能力，合先敘明。
貳、實體部分
一、訊據被告否認上揭2次共同竊盜犯行，辯稱：「伊不會開聯
    結車，伊只在張仔下手偷車（營業半拖車、營業大貨車各1
    輛）時，開小車在後面看著，每次代價1萬元，並非共同竊
    盜。」云云。然查：上揭事實，業據被告於原審審理時坦承
    不諱（見原審卷第81頁反面），亦據告訴人蕭振華於警詢及
    原審審理時、被害人陳標進於警詢及偵訊時、被害人陳富國
    於警詢時指述綦詳，並經證人李國緯、李俊毅於警詢時均證
    述屬實（見89年度偵字第13251號卷第11頁至第19頁、第48
    頁至第49頁，90年度易字第600號卷第54頁），且有贓物領
    據、贓物認領保管單、車籍作業系統-查詢認可資料、暨車
    輛竊盜車牌失竊資料個別查詢報表-查詢車輛認可資料、汽
    車新領牌照登記書、汽車貨運業接受個別經營者（寄行）委
    託服務契約影本在卷可稽（見偵查卷第20頁至第27頁），復
    有固定鉗、十字螺絲起子各1支扣案足佐；雖被告於事實欄
    一(一)所示犯行，「張仔」於事實欄一(二)所示犯行時，均僅負
    責把風，並未實際下手竊取前揭財物，然此舉對於其等竊取
    財物犯罪過程中，為不可或缺之犯罪分工，且被告及「張仔
    」對於其等間之竊盜之行為均有認識，亦未脫逸2人間竊盜
    犯意聯絡範圍，被告及「張仔」自應在犯意聯絡範圍內之行
    為，同負全部責任，是被告及「張仔」確就本件加重竊盜犯
    行，有犯意聯絡及行為分擔無訛（至於綽號「張仔」之真實
    姓名年籍是否為被告於本院100年4月28日審判程序時供稱名
    為「張世敏」之人，應由檢察官另行偵辦，附此敘明。），
    故被告於本院翻異前詞，辯稱其僅開小車在後看顧，並未與
    「張仔」共同竊盜云云，要屬事後卸責之詞，殊不足採。綜
    上所述，被告於原審審理時出於任意性之自白核與事實相符
    ，足信為真實。本件事證明確，被告共同加重竊盜犯行，洵
    堪認定，應予依法論科。
二、新舊法比較適用部分：
  (一)被告為前揭行為後，刑法部分條文業於94年1月7日修正，94
    年2月2日公布，於95年7月1日施行，又刑法321條第1項亦於
    100年1月10日修正，100年1月26日公布，於100年1月28日施
    行，現行刑法第2條第1項規定：「行為後法律有變更者，適
    用行為時之法律。但行為後之法律有利於行為人者，適用最
    有利於行為人之法律。」上開規定乃與刑法第1條罪刑法定
    主義契合，而貫徹法律禁止溯及既往原則，係規範行為後法
    律變更所生新舊法律比較適用之準據法，是刑法第2條本身
    雖經修正，但刑法第2條既屬適用法律之準據法，本身尚無
    比較新舊法之問題，應一律適用裁判時之現行刑法第2條規
    定以決定適用之刑罰法律，先予辨明。又刑法修正之比較新
    舊法，應就罪刑有關之共犯、未遂犯、想像競合犯、牽連犯
    、連續犯、結合犯、以及累犯加重、自首減輕暨其他法定加
    減原因（如身分加減）與加減例等一切情形，綜其全部罪刑
    之結果而為比較，最高法院95年5月23日95年度第8次刑庭會
    議決議可資參照。經查：
  1.按修正前刑法第321條第1項規定：「犯竊盜罪而有左列情形
    之一者，處6月以上、5年以下有期徒刑：一於夜間侵入住宅
    或有人居住之建築物、船艦或隱匿其內而犯之者。二毀越門
    扇、牆垣或其他安全設備而犯之者。三攜帶兇器而犯之者。
    四結夥3人以上而犯之者。五乘火災、水災或其他災害之際
    而犯之者。六在車站或埠頭而犯之者。」修正後刑法第321
    條第1項規定：「犯竊盜罪而有下列情形之一者，處6月以上
    、5年以下有期徒刑，得併科新臺幣10萬元以下罰金：一侵
    入住宅或有人居住之建築物、船艦或隱匿其內而犯之者。二
    毀越門扇、牆垣或其他安全設備而犯之者。三攜帶兇器而犯
    之者。四結夥3人以上而犯之者。五乘火災、水災或其他災
    害之際而犯之者。六在車站、埠頭、航空站或其他供水、陸
    、空公眾運輸之舟、車、航空機內而犯之者。」經比較新舊
    法之規定，新法增加「得併科新臺幣10萬元以下罰金」外，
    並刪除原第1款「於夜間」之要件，且就第6款增加「航空站
    、其他供水、陸、空公眾運輸之舟、車、航空機內」之要件
    ，是修正後刑法第321條第1項第3款之規定並未有利於被告
    ，比較新、舊法結果，應以行為時法律即修正前刑法第321
    條第1項第3款之規定對被告較為有利。
  2.按刑法第28條關於共同正犯原規定「2人以上共同實施犯罪
    之行為者，皆為正犯。」修正為「2人以上共同實行犯罪之
    行為者，皆為正犯。」將舊法之「實施」修正為「實行」。
    原「實施」之概念，包含陰謀、預備、著手及實行等階段之
    行為，修正後僅共同實行犯罪行為始成立共同正犯。是新法
    共同正犯之範圍已有限縮，排除陰謀犯、預備犯之共同正犯
    ，自屬犯罪後法律有變更，而非純文字之修正（最高法院96
    年度臺上字第934號判決參照）。惟就本案而言，被告無論
    依新舊法，均成立共同正犯，尚無有利或不利之情形。
  3.刑法第56條連續犯之規定，業於94年2月2日修正公布刪除，
    並於95年7月1日起施行如前述，是於新法修正施行後，行為
    人之數犯罪行為，即須分論併罰。此刪除雖非犯罪構成要件
    之變更，但顯已影響行為人刑罰之法律效果，自屬法律有變
    更，依修正後刑法第2條第1項前段規定，比較新、舊法結果
    ，仍應以行為時法律即舊法論以連續犯對被告較為有利。
  (二)本院經綜合全部罪刑之結果，在適用「罪刑綜合比較原則」
    、「擇用整體性原則」（最高法院27年上字第2615號判例意
    旨參照），本案應一體適用被告前揭行為時之法律對其較為
    有利。
  (三)至沒收部分，刑法第38條雖亦經修正，惟沒收為從刑，從刑
    附屬於主刑，除法律有特別規定者外，依主刑所適用之法律
    ，本件主刑部分即宣告刑所據以決定之法律既適用修正前刑
    法之規定，沒收部分自應從之，併予敘明。
三、論罪科刑部分：
    按刑法第321條第1項第3款之攜帶兇器竊盜罪，係以行為人
    攜帶兇器竊盜為其加重條件，此所謂兇器，其種類並無限制
    ，凡客觀上足對人之生命、身體、安全構成威脅，具有危險
    性之兇器均屬之，且祇須行竊時攜帶此種具有危險性之兇器
    為已足，並不以攜帶之初有行兇之意圖為必要（最高法院79
    年臺上字第5253號判例意旨參照）。查扣案固定鉗、十字螺
    絲起子，均屬金屬材質，質地堅硬，而「張仔」於事實欄一
    (一)所持固定鉗、十字螺絲起子，雖未扣案，然一般均係金屬
    製品，質地堅硬，客觀上足以危害人之生命、身體安全，自
    均屬兇器。核被告事實欄一(一)、(二)所為，均係犯修正前刑法
    第321條第1項第3款之攜帶兇器竊盜罪。被告與「張仔」間
    ，各就事實欄一(一)、(二)所示加重竊盜犯行，有犯意聯絡及行
    為分擔，均為共同正犯。另被告所犯事實欄一(一)、(二)所示各
    次加重竊盜犯行，時間緊接，方法相似，復均觸犯基本構成
    要件相同之罪名，顯係基於概括犯意為之，應依修正前刑法
    第56條連續犯之規定以一罪論，並依法加重其刑。
四、本院之判斷
  (一)原審同前認定，以被告犯罪事證明確，適用刑法第2條第1項
    前段、修正前刑法第28條、第56條、第321條第1項第3款、
    第38條第1項第2款等規定，並審酌被告不思以正途謀生，任
    意竊取他人財物，法治觀念淡薄，律己力不佳，且與「張仔
    」持固定鉗、十字螺絲起子兇器共犯竊盜，對社會治安危害
    甚大，被告所竊車號碼為FG-623號特營大貨車，價值約250
    萬元、所竊車牌號碼為AW-20號營業半拖車，價值約50萬元
    、733無線電車機臺1具，價值約1萬5,000元、國道高速公路
    聯結車回數票80幾張，價值約4,940元各節，業據被害人陳
    標進、告訴人蕭振華陳明在卷（見偵查卷第16頁反面、第17
    頁、第18頁反面、第19頁），及考量被告所竊前揭財物均具
    相當之價值，足見被害人陳標進、原泓貨運有限公司、國源
    通運有限公司、陳富國、健城交通股份有限公司及告訴人蕭
    振華等所受財物損失甚鉅，雖部分財物業經被害人陳富國、
    告訴人蕭振華領回，有贓物領據、贓物認領保管單在卷可憑
    （見偵查卷第20、21頁），惟被告迄未與被害人陳標進等人
    和解，賠償其等損失，惡性非輕，在原審審理時坦承犯行之
    犯後態度一切情狀，量處有期徒刑1年10月；並說明本件被
    告不依中華民國九十六年罪犯減刑條例予以減刑（按中華民
    國九十六年罪犯減刑條例第5條規定，本條例施行前，經通
    緝而未於中華民國96年12月31日以前自重歸案接受偵查、審
    判或執行者，不得依本條例減刑；是被告本件犯罪時間雖係
    在96年4月24日以前，惟被告於90年7月17日遭臺灣桃園地方
    法院發布通緝，並未於96年12月31日以前自動歸案接受審判
    ，迄100年1月3日始經新北市政府三重分局緝獲《見原審卷
    第1頁》，揆諸前開規定，自不得減刑，原審判決漏未先予
    適用此程序規定，僅引用同條例第3條第1項第15款犯加重竊
    盜罪經宣告有期徒刑逾1年6月者不予減刑規定，容有誤會，
    本院逕予補正，附此說明）；另再依刑法第57條規定所列各
    事項為前述各情狀綜合審認而認，檢察官建請被告所涉前揭
    犯罪，處有期徒刑2年8月，核屬過重，尚非允洽；復就沒收
    部分說明：1、扣案固定鉗、十字螺絲起子各1支，均為被告
    所有，供事實欄一(二)所示竊盜犯罪所用，業據被告自承在卷
    （見原審卷第81頁反面），依刑法第38條第1項第2款之規定
    ，宣告沒收。至被告雖事後翻異前詞辯稱固定鉗非伊所有云
    云，惟參以被告前已對前揭扣案物為其所有，明確坦認在卷
    ，已如前述，且固定鉗係用於開車門，十字螺絲起子係用於
    開啟車輛鎖頭各節，並據被告供承在卷（見原審卷第81頁反
    面），可見被告對前揭各該扣案物如何分別供竊盜所用等細
    節，均知之甚詳，則苟非被告本人所有並用以行竊，豈會知
    悉？可見扣案女固定鉗、十字螺絲起子各1支為被告所有無
    誤；2.至扣案一字起子1支，並無積極證據證明為被告、「
    張仔」所有，且無積極證據證明與所犯前揭各罪有直接關聯
    ；而「張仔」所有、為事實欄一(一)所示竊盜犯行所用之固定
    鉗、十字螺絲起子各1支，並未扣案，且尚無積極證據證明
    仍然存在，為免將來執行困難，均不依法宣告沒收；3、另
    告訴人蕭振華汽車駕照1張、高速公路聯結車回數票9張及被
    害人陳富國所有之車牌號碼HD-183號營業大貨車1輛，業據
    其等領回，有贓物領據、贓物認領保管單各1紙在卷可佐，
    已如前述，爰不予宣告沒收。
  (二)經核原判決認事用法，均無不當（原審判決就被告不得依中
    華民國九十六年罪犯減刑條例減刑之理由，僅引該條例第3
    條第1項第15款：「刑法321條之罪，經宣告死刑、無期徒刑
    或逾有期徒刑1年6月之刑者，不予減刑。」之規定，未說明
    亦適用同條例第5條經通緝緝獲到案不予減刑之程序規定，
    雖有疏漏，然不影響本件被告不適用該條例減刑之認定，由
    本院逕予更正說明即足），量刑亦屬妥適。被告上訴否認犯
    行並以量刑太重為由，指摘原判決不當；檢察官上訴則以原
    判決量刑太輕為由，指摘原判決不當。然按量刑輕重，屬為
    裁判之法院得依職權自由裁量之事項，苟其量刑已以行為人
    之責任為基礎，並斟酌刑法第57條各款所列情狀，在法定刑
    度內，酌量科刑，無偏執一端，致明顯失出失入情形，自不
    得指為不當或違法。被告雖於原審審理時坦承犯行，嗣於本
    院審理時翻異前詞否認犯行，惟原審已審酌被告於本件所為
    ，係共同連續攜帶兇器竊取被害人、告訴人之營業大貨車、
    營業半拖車，而上開車輛係被害人、告訴人用以生財之工具
    ，不僅具相當之價值，且為其等賴以維生之生財工具，對被
    害人之生計損失甚鉅，原審已審酌關於刑法第57條科刑等一
    切情狀，在適法範圍內行使其量刑之裁量權，核無違法或不
    當之情形，業經本院詳述如前，原判決即應予維持，是被告
    及檢察官之上訴，均無理由，應予駁回。
據上論斷，應依刑事訴訟法第368條，判決如主文。
本案經檢察官陳傳宗到庭執行職務。
中    華    民    國   100    年    5     月    19    日
                  刑事第十七庭審判長法  官  王炳梁
                                    法  官  周明鴻
                                    法  官  黃雅芬
以上正本證明與原本無異。
不得上訴。
                                    書記官  鄭雅云
中    華    民    國   100    年    5     月    19    日
附錄：本案論罪科刑法條全文
（100年1月28日修正施行前）中華民國刑法第321條第1項第3款
（攜帶兇器竊盜罪）
犯竊盜罪而有左列情形之一者，處6月以上、5年以下有期徒刑：
三  攜帶兇器而犯之者。